【裁判字號】    92,自緝,28
【裁判日期】    921125
【裁判案由】    詐欺等
【裁判全文】
臺灣高雄地方法院刑事裁定                          九十二年度自緝字第二八號
    自  訴  人  乙○○
    自訴代理人  黃振銘律師
    被      告  甲○○
右被告因詐欺案件，經自訴人提起自訴，本院判決如左：
    主  文
本件自訴駁回。
    理  由
一、自訴意旨略以：自訴人乙○○於民國八十九年底，與被告甲○○結識，雙方進而
    交往，嗣於九十年間，被告向自訴人佯稱：可以將錢匯入美國銀行帳戶，進行投
    資，以作為日後結婚共同生活之費用，自訴人乃與被告前往美國加州開立美國商
    業銀行帳號000000000000號帳戶（下稱美國銀行帳戶），並存入美
    金一千元，繼又分別於九十年三月十五、四月二十三日匯入美金九千元、二萬元
    ，俾投資股票，詎被告竟未依自訴人之指示購買股票，並將前揭帳戶內之美金三
    萬元提領一空，拒不返還自訴人。又被告於九十年六月間，意圖為自己不法之所
    有，向自訴人訛稱：被告在臺灣銀行新興分行有年息高達百分之十八之優惠存款
    ，尚有餘額可存，被告願意給付年利率百分之十八之利息予自訴人，致使自訴人
    陷於錯誤，而於同月二十一日，匯款新臺幣（下同）十萬九千三百十八元進入被
    告開立之臺灣銀行新興分行帳戶，然被告事後竟拒絕返還該款項予自訴人，因認
    被告涉犯刑法之詐欺、背信及侵占等罪云云。
二、按法院或受命法官，得於第一次審判期日前，訊問自訴人、被告及蒐集或調查證
    據，於發見案件係民事或利用自訴程序恫嚇被告者，得曉諭自訴人撤回自訴。第
    一項訊問及調查結果，如認為案件有第二百五十二條至第二百五十四條之情形者
    ，得以裁定駁回自訴，並準用第二百五十三條之二第一項第一款至第四款、第二
    項及第三項之規定，刑事訴訟法第三百十六條第一項、第三項定有明文。又刑法
    第三百十九條第一項詐欺取財罪之成立，須行為人主觀上有為自己或第三人不法
    所有之意圖，客觀上係以詐術使人將本人或第三人之物交付為要件，若行為人無
    不法所有之意圖，或未使用詐術，自難遽以該罪相繩。另刑法之侵占罪，係以行
    為人意圖為自己或第三不法之所有，而侵占自己持有他人之物為要件。而刑法之
    背信罪，則以行為人為他人處理事務，意圖為自己或他人不法之利益，或損害本
    人之利益，而違背其任務之行為，致生損害於本人之財產或其他利益而言。
三、本件自訴人認被告涉犯詐欺、背信及侵占罪嫌，無非係以：被告向自訴人佯稱將
    錢存入美國銀行帳戶，進行投資，以作為日後結婚生活費用，自訴人乃開立前揭
    美國帳戶，並先後匯入美金三萬元，被告未依自訴人之指示購買股票，卻將前揭
    款項提領一空，並向自訴人訛稱：被告在臺灣銀行新興分行有年息高達百分之十
    八之優惠存款，致使自訴人於同月二十一日，匯款十萬九千三百十八元進入被告
    開立之臺灣銀行新興分行帳戶，並提出華信商業銀行匯出匯入申請書二紙、交易
    明細一紙為其論據。訊據被告堅詞否認有何自訴人指訴之犯行，並辯稱：伊與自
    訴人交往，準備要結婚，自訴人同意以美國銀行帳戶之存款投資股票，伊服役退
    休，於臺灣銀行有年利率百分之十八之優惠存款，自訴人與伊不分彼此，自訴人
    就將存款存入，後來伊與自訴人鬧翻，自訴人要伊將錢算清楚，伊有聯絡出賣股
    票，但後來發生恐嚇案件，伊害怕而跑掉，並非不要還錢給自訴人，後來伊母親
    與自訴人協談未果，伊才回國與自訴人談等語。
四、經查：
（一）自訴人開立前開美國帳戶，存入美金一千元，繼又分別於九十年三月十五、四
      月二十三日匯入美金九千元、二萬元。嗣自訴人於九十年六月二十一日，匯款
      十萬九千三百十八元進入被告開立之臺灣銀行帳號000000000000
      之帳戶等情，業據被告供承明確，核與自訴人指訴情節相符，並有華信商業銀
      行匯出匯款申請書二份、交易明細一紙在卷可稽，此部分之事實，堪可認定。
（二）自訴人於八十九年底，與被告交往，雙方並論及婚嫁，為日後結婚生活所需，
      自訴人始在美國開立上開帳戶，並匯入前揭款項等情，業據自訴人於本院訊問
      時陳述明確。又被告嗣經自訴人同意，將前揭款項用以投資股票，且自訴人並
      未告訴被告投資之金額及如何投資等情，亦經自訴人指陳無訛。又被告確實有
      將該款項用以投資股票一節，亦為自訴人所是認（見本院九十二年十月二十八
      日訊問筆錄），均可認定。從而，自訴人既係因欲與被告共同生活，始匯入前
      揭款項，以供生活所需之用，自難認被告有何施用詐術之舉，而自訴人亦無何
      陷於錯誤之情。又被告確實有將款項投資股票，且自訴人復未舉出被告有何不
      法之犯行，自難認被告有何不法之舉。
（三）被告辯稱：伊因服役退休，於臺灣銀行有優惠利率存款額度，當時自訴人與伊
      感情很好，不分彼此，始將錢匯入等情，核與自訴人於本院訊問時指陳：當時
      被告向伊表示有優惠利率存款額度，伊認為將錢匯入該帳戶，結婚後可共同使
      用，且可以獲取更多之利息等語大致相符，而被告於臺灣銀行，確實有優惠利
      率存款額度一節，亦有臺灣銀行新興分行九十一年二月二十日銀新興營字第０
      九一六一００六八七一號函在卷可稽，是被告所辯，應可採信。從而，自訴人
      當時既因與被告交往，感情甚佳，且欲取得較多之利息，始將錢匯入被告之優
      惠存款帳戶，以作為共同生活費用，殊難認被告有何施用詐術、自訴人有何陷
      於錯誤可言。
（四）自訴人嗣後因故與被告爭吵，雙方感情生變，自訴人遂要求被告應核算並返還
      前揭款項一節，為被告及自訴人所共認。從而，被告並無何詐欺之犯行，已如
      前述，自難逕以自訴人事後未依自訴人之要求返還款項，即推認被告有不法之
      詐欺犯行。再佐以被告已與自訴人達成和解，有和解書一紙在卷可稽，且自訴
      人於本院審理時，亦當庭表示本件僅係誤會，被告並無詐騙自訴人之行為等情
      以觀，足認本件僅係民事糾葛。綜上所述，被告所為，尚難以刑法之詐欺罪相
      繩，此外，復查被告有何其他不法犯行，本院依訊問及調查證據結果，認自訴
      人所指被告所涉之詐欺等罪犯行，犯罪嫌疑尚屬不足，無進行審判程序之必要
      ，依首開規定及說明，自應依法裁定駁回自訴。
據上論結，依刑事訴訟法第三百二十六條第三項、第二百五十二條第十款，裁定如主
文。
中      華      民      國     九十二     年    十一    月    二十五    日
                                臺灣高雄地方法院刑事第六庭
                                    審判長法官    李政庭
                                          法官    何秀燕
                                          法官    蘇雅慧
右正本證明與原本無異。
如不服本裁定，應於裁定送達後五日內，向本院提出抗告狀。
                                        書記官    林誠桂
中      華      民      國     九十二     年    十一    月    二十五    日


司法院資訊處製作；財團法人民間司法改革基金會備份。
